臺灣臺中地方法院民事判決　九十年度訴字第二八八○號
　原告　　　　　　　　　　愛的世界大樓管理委員會
　兼右一人法定代理人　　　乙○.
　被告　　　　　　　　　　丁○.
　右二被告共同法定代理人　己○.
　被告　　　　　　　　　　丙○.
　右四被告共同訴訟代理人　甲　.
　　　　　　　　　　　　　戊○.
右當事人間損害賠償事件，本院判決如左：
    主      文
被告東京都保全股份有限公司台中分公司、丙○○應連帶給付原告乙○○新台幣壹萬
元，並自民國九十年十月三日起至清償日止，按年息百分之五計算之利息。
原告其餘之訴駁回。
訴訟費用由被告東京都保全股份有限公司台中分公司、丙○○連帶負擔百分之一，原
告愛的世界大樓管理委員會負擔二分之一，餘由原告乙○○負擔。
本判決原告乙○○勝訴部分，於原告乙○○以新台幣參仟參佰元為被告東京都保全股
份有限公司台中分公司、丙○○供擔保後，得假執行。被告東京都保全股份有限公司
台中分公司、丙○○於假執行程序實施前，以新台幣壹萬元為原告乙○○供擔保後，
得免為假執行。
原告其餘假執行之聲請駁回。
    事實及理由
壹、雙方的聲明：
  一、原告：(一)被告應連帶給付原告愛的世界大樓管理委員會（下稱愛的世界管委會
      ）新台幣（下同）五十萬元，並連帶給付原告乙○○五十萬元，及均自九十年
      十月三日起至清償日止，按年息百分之五計算之利息。(二)訴訟費用由被告連帶
      負擔。(三)願供擔保請准宣告假執行。
  二、被告：原告之訴駁回，訴訟費用由原告負擔，並陳明願供擔保請准免為假執行
      。
貳、原告起訴主張：被告丁○○是被告東京都公寓大廈管理維護股份有限公司台中分
    公司（下稱東管公司）的員工，被告丙○○是被告東京都保全股份有限公司台中
    分公司（下稱東保公司）的員工，原告乙○○為原告愛的世界管委會主任委員。
    原告愛的世界管委會與被告東管、東保二家公司分別簽訂委任契約書，由被告東
    管、東保公司處理原告愛的世界管委會之行政事務管理、警衛安全工作，合約期
    間自民國（下同）八十九年九月一日起至九十年八月三十一日，契約第五條第二
    款約定：「乙方（被告東保、東管公司）於執行業務時，應守誠實信用原則，不
    得有不正當之行為或廢弛職務」、第九條約定「乙方（被告東保、東管公司）未
    能善盡善良管理人注意義務或洩漏應保守之秘密，致甲（原告愛的世界）權益受
    侵害或甲方共用部分，約定共用部分內各項設施遭受損害者，乙方應負損害賠償
    責任」。因委任期間將滿，原告愛的世界管委會無意再與被告東管、東保公司續
    約，被告丙○○竟在九十年八月八日在愛的世界大樓守衛室執行被告東保公司之
    職務時，向訴外人羅雲平散佈記載「本社區大樓水電保養工程於四月份舉行招標
    ，結果由喬傑水電工程行以每月二千元得標，但於七月卻以五千元簽約」內容的
    傳單；被告丁○○執行東管公司職務於九十年八月九日晚間十一時左右起在社區
    守衛室巡視時，與被告丙○○一起散發「社區的消防檢查不合格大家知道嗎？從
    年初消防隊一再開紅單告知，江姓家族卻遲遲不願按正常發包方式修繕，我們均
    處於不定時引爆的炸彈社區內」、「社區機電消防維護工程發包，本於（註：應
    為「以」字的誤記）每月二千元預定發包，江姓家族卻私下以五千元給予同一廠
    商，且未經委員會決議」、「目前所有的收支款項均由江姓家族私下掌控，未經
    委員決議，均私自認定就自行開立款項支出」的傳單，足以造成他人對於原告乙○○品格、道德產生懷疑，並對原告愛的世界管委會的名譽造成損害。被告丁○○、丙○○在執行職務時散發上述傳單，違反原告愛的世界與被告東管、東保公
    司契約第五條第二款所定不得有不當行為的約定，為此原告愛的世界管委會依契
    約的約定，請求東管、東保公司賠償五十萬元。此外，被告丁○○、丙○○執行
    被告東管、東保公司之職務時散發上述文件侵害原告愛的世界管委會、乙○○之
    名譽權，所以同時根據侵權行為的規定，請求被告丁○○、丙○○、東管、東保
    公司連帶賠償五十萬元。
參、被告則抗辯：原告愛的世界管委會是依據公寓大廈管理條例組織的「非法人團體
    」，名譽受損無沒有所謂精神上痛苦之可言，不能請求損害賠償；縱使傳單確為
    被告丁○○、丙○○所製發，內容只在提醒社區人員關心社區事務，所述均實事
    實，且屬可受公評之事，並未侵害原告名譽。
肆、雙方沒有爭執的事實：
  一、被告丁○○、丙○○分別為被告東管、東保公司之員工，原告乙○○為原告愛
      的世界管委會主任委員。
  二、被告東管、東保公司分別與原告愛的世界管委會簽定委任契約書，負責處理愛
      的世界社區之行政事務管理、警衛安全工作，合約期間自八十九年九月一日起
      至九十年八月三十一日，合約內容第五條第二款、第九條如前所述。
  三、被告丙○○於九十年八月八日、九日在愛的世界社區對社區住戶散發原告證物
      二、六之傳單。
伍、法院的判斷：
  一、原告起訴請求被告連帶給付原告愛的世界管委會及乙○○各五十萬元，並均自
      起訴狀繕本送達翌日起至清償日止，按年息百分之五計算之利息；其後就利息
      部分減縮為自被告收受起訴狀後之九十年十月三日（第一次言詞辯論期日）起
      算，核屬減縮應受判決事項之聲明，合於民事訴訟法第二百五十五條第一項第
      三款之規定，應予准許。
  二、原告愛的世界管委會請求賠償部分：
    (一)原告愛的世界管委會請求被告連帶賠償損害，是以被告東管公司、東保公司（
      之債務履行輔助人、受僱人被告丁○○、丙○○）違反委任之義務，散發原告
      證物二、六傳單，致原告愛的世界管委會之名譽權受到侵害為由，被告東管、
      東保公司根據契約義務，被告丁○○、丙○○、東管、東保公司並依據侵權行
      為損害賠償請求權的規定，應連帶賠償損害。原告愛的世界管委會所主張之請
      求權，均是以名譽權遭受侵害為前提。
    (二)管理委員會是公寓大廈依法成立的管理組織，在訴訟上雖有當事人能力，但沒
      有權利能力，由管理委員會所管理的財產屬於全體區分所有人共有，管理委員
      會之權利與管理委員個人之權利，應予以區別，管理委員會的名譽權與管理委
      員個人的名譽權也不相同。原告愛的世界管委會指稱遭散發傳單之方式侵害名
      譽權，傳單之內容為：「本社區大樓水電保養工程於四月份舉行招標，結果由
      喬傑水電工程行以每月二千元得標，但於七月卻以五千元簽約」（原證二第一
      點）、「社區的消防檢查不合格大家知道嗎？從年初消防隊一再開紅單告知，
      江姓家族卻遲遲不願按正常發包方式修繕，我們均處於不定時引爆的炸彈社區
      內」、「社區機電消防維護工程發包，本以每月二千元預定發包，江姓家族卻
      私下以五千元給予同一廠商，且未經委員會決議」、「目前所有的收支款項均
      由江姓家族私下掌控，未經委員決議，均私自認定就自行開立款項支出」（原
      證六第一、二、三點）。上述傳單所記載的內容，大致上是指稱管理委員會的
      人員將原來以低價發包的工程轉以高價發包、社區消防工程不合格沒有儘速改
      善，及費用支出未經合理控管。從一般人的觀念而言，管理委員會委員所管理
      的財物是全體區分所有人共有，管理委員會組織內成員運作不當，全體區分所
      有人所設立的管理委員會是權利遭侵害之一方，實際辦理事務之人則為舞弊侵
      害他人權利之一方，社會上一般人並不會對權利遭侵害者產生負面評價，產生
      負面的評價的對象是擔任管理委員會的管理委員，在本件原告愛的世界管委會
      並無名譽權受侵害可言，原告愛的世界管委會請求賠償慰撫金，於法無據。
  三、原告乙○○請求賠償部分：
    (一)原告乙○○主張被告丁○○散發傳單，為被告丁○○所否認，雖然原告提出照
      片為證，但照片內容模糊，既不足以辨視照片上之人為被告丁○○，也不足以
      辨視照片內之人是否散發傳單，更不足以辨認照片上出現的紙張確為原告提出
      之傳單，此外原告乙○○並未舉證證明被告丁○○有侵害名譽權之行為，原告
      乙○○請求被告丁○○及東管公司連帶賠償損害，尚屬無據。
    (二)被告丙○○對於愛的世界大樓住戶散發原證二、六所示的傳單一事並無爭執，
      而原告證二、六所記載如前所述，其內容均屬對於管理委員會成員極度負面的
      描述，而且既已指明「江姓家族」，依一般觀念，被告丙○○所散發的傳單，
      已足以讓社會大眾對原告乙○○產生不利的評價，係屬侵害原告乙○○之名譽
      權，並無疑義。有爭執者，在於上述傳單指摘傳述之內容是否具有違法性（即
      傳單的言論是否應受保護），而應負侵權行為損害賠償責任。經查：人民之
      言論（表現）自由、名譽權均屬憲法所保障之基本權利（憲法第十一、二十二
      條），憲法所保障的不同基本權利，在具體事件中發生衝突時，必然有一方的
      權利主張必須退讓。言論自由為人民之基本權利，國家應給予最大限度之維護
      ，以利於人民實現自我、溝通意見、追求真理及監督各種政治或社會活動之功
      能得以發揮。公寓大廈管理委員會為公寓大廈區分所有人依法成立之自治管理
      組織，原告乙○○為愛的世界管委會之主任委員，管理委員會有「收益、公共
      基金及其他經費之收支、保管及運用」、「會計報告、結算報告及其他管理事
      項之提出及公告」（公寓大廈管理條例第三十四條第六款、第七款、第三十六
      條），在此種權利義務狀態下，原告乙○○身為管理委員會的主任委員，關於
      經費之收支自應受監督，與此相關之言論，原告乙○○名譽權之保障應該在相
      當的範圍內為退讓，如因相關言論名譽受有損害，應透過管理事項之公告或管
      理委員會對區分所有人會議報告的功能予以澄清（如前述的會計報告義務），
      。本件關於愛的世界管委會水電保養工程，原告愛的世界管委會以二千元之代
      價暫時交由喬傑水電工程行承作，於八十九年八月二十日又以愛的世界管委會
      主任委員之名義與喬傑水電工程行簽訂契約（雖契約的內容不完全一致，惟私
      人契約內容並無公示方法，並非契約關係外的第三人所得以確知），此業經原
      告乙○○所自認，並提出承攬契約書為證；而愛的世界管委會於九十年六月四
      日台中市消防局第一大隊進行消防安全設備檢查時，有多項不合規定，經該大
      隊開單限期於九十年七月四日前改善，愛的世界管委會以施工困難無法如期完
      工為由，分別於九十年六月二十八日、九十年八月九日填具書面申請該大隊准
      予延期至九十年八月四日、九月四日，亦有被告提出限期改善通知單、延期申
      請書可證，依上述事實之外觀觀察，已足以讓人質疑發包水電工程及消防檢查
      設備改善工程的合理性，而原告乙○○既為愛的世界管委會之主任委員，即有
      相當的說明之義務，上開事項即屬可受公評之事；即使被告丙○○指摘原告證
      二第一點、證六第一點、第二點之內容與事實不儘相符、內容尖銳，也不能認
      為被告丙○○有何濫用言論自由之情事，該項言論仍應受保護，並無違法性。
      至於原告證物六第三點所述：「目前所有的收支款項均由江姓家族私下掌控
      ，未經委員決議，均私自認定就自行開立款項支出」，並未具體指摘何項款項
      是由江姓家族私下掌控，既無收支款項內容項目，即使要加以澄清亦因無具體
      內容而產生困難，且被告丙○○並未提出證據證明原告乙○○未經委員決議，
      私下支出費用；況且被告丙○○係在東保公司與愛的世界管委會之委任契約將
      屆期之際，未具名以「一位熱心的世界所有人」的名義散發傳單，足認此部分
      之指摘傳述，係屬言論自由之濫用，而具有違法性，應負損害賠償責任。
    (三)按不法侵害他人之身體、健康、名譽、自由、信用、隱私、貞操，或不法侵害
      其他人格法益而情節重大者，被害人雖非財產上之損害，亦得請求賠償相當之
      金額。其名譽被侵害者，並得請求回復名譽之適當處分。民法第一百九十五條
      第一項定有明文，又同法第一百八十八條第一項規定：「受僱人因執行職務，
      不法侵害他人之權利者，由僱用人與行為人連帶負損害賠償責任。但選任受僱
      人及監督其職務之執行，已盡相當之注意或縱加以相當之注意而仍不免發生損
      害者，僱用人不負賠償責任」，本件被告丙○○因執行職務不法侵害原告乙○○之名譽權，則原告請求被告丙○○與其僱用人被告東保公司連帶賠償相當之
      金額，自屬有據。審酌原告乙○○教育程度為高中畢業、現職為中古車買賣零
      售商，被告丙○○受僱於被告東保公司擔任管理員，及被告丙○○散發傳單之
      方式為將傳單置入愛的世界住戶信箱中，散發之對象固定，雖原告乙○○一再
      強調社區居民對原告乙○○產生懷疑，造成原告乙○○重大損害，但原告乙○○依法本有對區分所有人作會計及管理事項報告之義務，如原告乙○○依法報
      告，誤會本即不易發生，因此尚不能僅以推想認為原告乙○○受有重大之損害
      ，綜合以上各節，本院認原告乙○○請求被告丙○○、東保公司連帶給付五十
      萬元顯屬過高，應以一萬元為相當。
  四、從而，原告乙○○依據侵權行為損害賠償請求權，請求被告丙○○、東保公司
      連帶賠償一萬元，並自起訴狀繕本送達後之九十年十月三日起至清償日止，按
      法定利率計付之遲延利息為有理由，應予准許；其餘逾此部分之請求為無理由
      ，應予駁回。原告乙○○及被告丙○○、東保公司均陳明願供擔保請求宣告假
      執行，或免為假執行，核均無不合，分別酌定相當擔保金額予以准許。其餘原
      告敗訴部分，原告假執行之聲請無所依附，應一併駁回。
  五、兩造其餘主張及所提證據與本院上開論斷無涉，不予贅述。
陸、結論，原告之訴為一部有理由、一部無理由，依民事訴訟法第七十九條、第八十
    五條第一項、第二項、第三百九十條第二項、第三百九十二條、判決如主文。
中　　　華　　　民　　　國　　九十一　　年　　　五　　　月　　　一　　　日
                                    臺灣臺中地方法院民事第一庭
~B法　　　官　王  銘
右為正本係照原本作成
如不服本判決，應於判決送達後二十日內，向本院提出上訴狀。
中　　　華　　　民　　　國　　九十一　　年　　　五　　　月　　　一　　　日
~B法院書記官
